【裁判字號】    98,審再易,33
【裁判日期】    980915
【裁判案由】    再審之訴
【裁判全文】
臺灣臺北地方法院民事判決            98年度審再易字第33號
再審原告    甲○○
訴訟代理人  黃心賢律師
再審被告    乙○○
上列當事人間請求排除侵害事件，再審原告對於中華民國98年5
月21日本院97年度簡上字第476號第二審確定判決提起再審之訴
，本院判決如下：
    主      文
再審原告之訴駁回。
再審訴訟費用由再審原告負擔。
    事實及理由
甲、程序方面：
    按提起再審之訴，應於三十日之不變期間內提起，民事訴訟
    法第五百條第一項定有明文。卷查，再審原告係於民國98年
    6月3日收受本97年度簡上字第476號民事判決（下稱原確定
    判決）正本，迄其於98年7月2日提起本件再審之訴時，尚未
    逾民事訴訟法第五百條第一、二項規定三十日之不變期間，
    合先敘明。
乙、得心證之理由：
一、再審原告起訴主張略以：
  (一)原確定判決有民事訴訟法第四百九十六條第一項第一款之再
    審事由：
  1.坐落臺北市○○區○○路一小段30之1地號土地上建物即門
    牌號碼臺北市○○街37巷1號4樓頂樓增建物（下稱系爭增建
    物），依再審原告所提之行政院農業委員會林務局農林航空
    測量所76、77年及87年間所攝空照圖對照觀察以後，系爭增
    建物在76、77年間面積僅佔4樓頂樓平台三分之一，與87 年
    間已佔據該頂樓平台大部分面積之情狀有別。顯見，原確定
    判決採納證人陳俊吉之證詞而認定系爭增建物係訴外人陳進
    財於76年間所加蓋者，與經驗法則有違。
  2.承上，系爭增建物於76年間並未存在，難認共有人間有就系
    爭增建物存有任何分管協議。
  3.況前開行政院農業委員會林務局農林航空測量所所攝之空照
    圖，既由政府機關所攝，當具有強大之公信力與公正性，惟
    原確定判決竟捨其不採，逕依民事訴訟法自由心證法則採信
    記憶不週疑慮之證人證言，且前開證人為證言前未經具結，
    ，原確定判決顯違反證據與論理、經驗法則。
  (二)原確定判決有民事訴訟法第四百九十六條第一項第十三款之
    再審事由：
    再審原告於原確定判決後於Google衛星地圖列印未經斟酌之
    系爭建物衛星圖（圖中A即系爭增建物）與前述76、77年空
    照圖相較後，亦足證屋頂平台在76年間超過二分之一部分並
    無增建物，與目前系爭增建物已覆蓋整個屋頂平台有別，足
    徵證人陳俊吉證稱內容與事實不符。
  (三)為此爰依民事訴訟法第四百九十六條第一項第一款、第十三
    款規定，提起本件再審之訴等語。並聲明：
  1.原確定判決廢棄。
  2.再審被告應將坐落臺北市○○區○○路一小段30之1地號土
    地上、門牌號碼臺北市○○街37巷1號4樓之頂樓平台超過
    29.99平方公尺範圍之違建（實際面積以測量後為準）拆除
    騰空，並將屋頂平台返還再審原告及其他共有人。
  3.再審被告應自96年1月8日起至返還頂樓平台之日止，按月給
    付再審原告新台幣8,782元。
二、本件未經言詞辯論，再審被告亦未提出書狀作何聲明或陳述
    。
三、按民事訴訟法第四百九十六條第一項第一款所謂適用法規顯
    有錯誤者，係指確定判決所適用之法規顯然不合於法律規定
    ，或與司法院現尚有效及大法官會議之解釋，或本院尚有效
    之判例顯然違反者而言；至事實審法院認定事實錯誤，漏未
    斟酌證據或判決不備理由，雖得於判決確定前據為提起上訴
    之理由，究與適用法規顯有錯誤有別，當事人不得據以提起
    再審之訴。查：
  (一)再審原告固然指陳原確定判決有未依卷內事證調查、認定事
    實之違法；然查，再審原告所謂之「違法」，究竟原確定判
    決所違背之法令、判例、經驗法則與證據法則、論理法則內
    容為何，均未見再審原告具體指摘載明，則其遽稱原確定判
    決適用法規顯有錯誤，即屬無據。
  (二)況且，關於證人陳俊吉證詞與卷附空照圖、照片等間之證據
    力，其認定與取捨蓋屬於原審法院認定事實、取捨證據之職
    權範圍，乃係原審法院基於其事實審法院職權之正當行使；
    再審原告既未具體表明原確定判決此部分事實認定有何悖於
    論理法則、經驗法則之處，僅以其自己之意見分析為所主張
    之依憑，故其所為原確定判決適用法規錯誤之陳述，顯不足
    取。
  (三)至於再審原告雖陳稱：證人陳俊吉、李宜珍於本院新店簡易
    庭到場作證未經具結，所為證詞不得為裁判之基礎等語。但
    查，證人陳俊吉為再審被告之弟、證人李宜珍之配偶為再審
    被告之弟（見本院新店簡易庭97年度店簡字第836號卷第84
    頁），其二人與再審被告係二親等內之血親、姻親，依民事
    訴訟法第三百十四條第二項第一款、第三百零七條第一項一
    款規定，自得不令其等具結。準此，再審原告此部分所述，
    尚有誤解，而無足取。
  (四)綜此，原確定判決在經斟酌兩造全辯論意旨及調查證據之結
    果後，判斷事實，揆諸首揭說明，並無判決適用法規錯誤之
    情事。
四、次按，民事訴訟法第四百九十六條第一項第十三款所謂當事
    人發見未經斟酌之證物或得使用該證物，係指在事實審言詞
    辯論終結前已經存在，當事人不知有該證物，現始知之，或
    雖知有此而不能使用，現始得使用者而言。若在前訴訟程序
    事實審言詞辯論終結前尚未存在之證物，本無所謂發見，自
    不得以之為再審理由。又本條款規定乃在促使當事人於前訴
    訟程序事實審言詞辯論終結前，將已存在並已知悉而得提出
    之證物全部提出，以防止當事人於判決發生既判力後，濫行
    提起再審之訴，而維持確定裁判之安定性。查：
  (一)再審原告固然提出Google衛星地圖，力陳此為未經斟酌之證
    據云云（見起訴狀證三）。惟查，該份Google衛星地圖係自
    http://maps.google.com.tw網站上下載者，前開衛星地圖
    是否在前訴訟程序事實審言詞辯論終結（即98年5月7日）前
    尚未存在，俱未見再審原告詳為主張及舉證。此外，再審原
    告復未就其有何事實上障礙或其他原因，致不知該證物之存
    在舉證以實其說，自難認再審原告係於言詞辯論終結後始知
    該證據之存在。則再審原告本得於歷次調查證據與言詞辯論
    程序中提出，其既未於言詞辯論終結時之基準時點前提出，
    自不得再於判決確定後復行提出。故再審原告所指各節均與
    本款所定再審事由要件有間。
  (二)因此，再審原告主張有民事訴訟法第四百九十六條第一項第
    十三款之再審事由，亦屬無據。
五、綜上所述，原確定判決並無民事訴訟法第四百九十六條第一
    項第一、十三款之再審事由存在，再審原告執以提起本件再
    審之訴，顯無理由，爰依同法第五百零二條第二項規定，不
    經言詞辯論，逕以判決駁回之。
六、本件事證已臻明確，再審原告所為之其他主張陳述並所提之
    證據，經本院審酌後，認均與本件之結論無礙，不再一一論
    述，併予敘明。
丙、據上論結，本件再審原告之訴為顯無再審理由，依民事訴訟
    法第五百零二條第二項、第七十八條，判決如主文。
中    華    民    國    98    年    9     月    15    日
                  民事第六庭  審判長法  官  朱漢寶
                                    法  官  劉又菁
                                    法  官  賴錦華
以上正本係照原本過程。
本判決不得上訴。
中    華    民    國    98    年    9     月    15    日
                                    書記官  張馨文


司法院資訊處製作；財團法人民間司法改革基金會備份。
